【裁判字號】    99,家聲,209
【裁判日期】    990929
【裁判案由】    聲請核定遺產管理人報酬
【裁判全文】
臺灣屏東地方法院民事裁定             99年度家聲字第209號
聲  請  人  余景登律師（即被繼承人甲○○之遺產管理人）
上列聲請人聲請核定遺產管理人報酬事件，本院裁定如下：
    主  文
聲請人任被繼承人甲○○之遺產管理人之報酬核定為新臺幣貳萬
伍仟元（含遺產管理之代墊費用新臺幣壹仟捌佰捌拾元）。
程序費用新臺幣壹仟元由被繼承人甲○○之遺產負擔。
    理  由
一、聲請意旨略以：鈞院前以97年度財管字第55號民事裁定指定
    聲請人為被繼承人甲○○之遺產管理人，嗣聲請人就任遺產
    管理人後，已依法查明被繼承人之遺產、編列遺產清冊，並
    對被繼承人之繼承人、債權人及受遺贈人為公示催告，申報
    遺產稅、接管被繼承人未領股票股利及現金股利，並代墊相
    關程序及管理費用合計新臺幣（下同）3,880 元（含公示催
    告聲請費1,000 元、登報費1,800 元、戶政規費80元及本件
    聲請程序費用1,000 元），而依民法第1183條規定，遺產管
    理人得請求報酬，其數額由親屬會議酌定之，惟本件並無親
    屬會議可資酌定報酬數額，爰請求酌定聲請人之報酬等語。
二、按遺產管理人得請求報酬，其數額由親屬會議按其勞力及與
    被繼承人之關係酌定之。依本法之規定應開親屬會議時，由
    當事人、法定代理人或其他利害關係人召集之。親屬會議不
    能召開或召開有困難時，依法應經親屬會議處理之事項，由
    有召集權人聲請法院處理之。依民法第1132條第2 項規定，
    聲請法院處理下列各款所定應經親屬會議處理之事件，由被
    繼承人住所地之法院管轄：(三)民法第1183條所定遺產管理人
    報酬之酌定，民法第1183條、第1129條；第1132條第2 項及
    非訟事件法第166 條第1 項第3 款分別定有明文。故法院選
    任之遺產管理人得聲請法院酌定其報酬及支出之必要管理費
    用，惟本案並無親屬會議可資酌定報酬數額，是遺產管理人
    自得向被繼承人住所地之法院聲請酌定遺產報酬。
三、經查：
  (一)聲請人前經本院選任為被繼承人甲○○之遺產管理人，有其
    提出之本院97年度財管字第55號民事裁定影本1 份為證，堪
    信屬實。又本件並未經親屬會議酌定遺產管理人之報酬，則
    聲請人聲請本院酌定其擔任遺產管理人應得之報酬，參諸上
    揭法條規定，自屬有據，應予准許。
  (二)本件聲請人主張其已完成聲請查明財產、編列遺產清冊、公
    示催告、登報、申報遺產稅、接管被繼承人未領股票股利及
    現金股利等事項，業據其提出98年度家催字第130 號裁定暨
    公告、刊登廣告證明單、廣告費收據、財政部臺灣省南區國
    稅局屏東縣分局函、綜合所得稅核定通知書、綜合所得稅核
    定稅額繳款書、財政部高雄市國稅局綜合所得稅各類所得資
    料清單、財政歸屬資料清單、財政部臺灣省南區國稅局遺產
    稅免稅證明書、高雄縣政府戶政事務所收費收據、松濤法律
    事務所函、中國鋼鐵股份有限公司函、中國鋼鐵股份有限公
    司職工福利委員會、大華證券股份有限公司函、中國鋼鐵股
    份有限公司股東持股證明、登錄專戶轉帳申請書、中國鋼鐵
    股份有限公司股票領取單、統一綜合證券股份有限公司股務
    代理部函、證券存摺、大華證券股份有限公司保管憑單、統
    一綜合證券股份有限公司97年度現金股利發放通知書等件影
    本為證，固堪信實。然因被繼承人之遺產僅有股款及現金股
    利等投資，有遺產清冊在卷可稽，法律關係尚屬單純，聲請
    人以債務人之遺產管理人地位，代為收受綜合所得稅相關文
    件，程序亦非繁瑣，足認聲請人對本件遺產管理所支出之相
    關勞力、心力，尚非甚鉅。另聲請人主張已代墊必要費用3,
    880 元一節，然查，其中聲請公示催告程序費用1,000 元及
    本件程序費用1,000 元，均係由被繼承人甲○○之遺產負擔
    ，亦毋庸再重複納入計算，故扣除後其所代墊之必要費用僅
    1,880 元，數額不多，應整體併入酬金內給付。本院審酌聲
    請人處理本件遺產管理事務因接管現金及股票股利時間上或
    有延長，但程序非屬繁瑣，及撰狀去函之份數、耗費之勞力
    、心力程度非鉅等一切情狀，認本件核予遺產管理人之報酬
    （含已代墊之必要費用1,880 元）以25,000元為適當。如後
    續再有其他管理支出部分，聲請人應於管理完成後，再由法
    院裁定核准，爰依上開規定，依聲請裁定如主文所示。
四、依非訟事件法第166條第2項，裁定如主文。
中    華    民    國    99    年    9     月    29    日
                        家事庭  法  官  張以岳
以上正本係照原本作成。
如不服本件裁定，得於裁定書送達之翌日起10日內，以書狀敘述
理由，向本庭提起抗告，並應繳納抗告費新臺幣1,000元。
中    華    民    國    99    年    9     月    30    日
                                書記官  胡世瑩

司法院資訊處製作；財團法人民間司法改革基金會備份。
